【裁判字號】    95,聲判,12
【裁判日期】    951011
【裁判案由】    交付審判
【裁判全文】
臺灣嘉義地方法院刑事裁定              95年度聲判字第12號
聲  請  人  乙○○
代  理  人  陳信宏律師
被      告  甲○○
上列聲請人因不服臺灣高等法院臺南分院檢察署民國九十五年六
月十四日九十五年度上聲議字第四五四號駁回再議處分，聲請交
付審判，本院裁定如下：
    主  文
聲請駁回。
    理  由
壹、按告訴人不服上級法院檢察署檢察長或檢察總長認再議為無
    理由而駁回之處分者，得於接受處分書後十日內委任律師提
    出理由狀，向該管第一審法院聲請交付審判；而法院認為交
    付審判之聲請不合法或無理由者，應駁回之，民國九十一年
    二月八日增訂之刑事訴訟法第二百五十八條之一第一項、第
    二百五十八條之三第二項前段分別定有明文。此一「交付審
    判制度」，係在檢察機關內部監督機制之外，另設外部監督
    機制，由法院審查檢察機關不起訴處分裁量權之行使，提供
    告訴人對於檢察官不起訴處分之最終救濟管道。而吾國刑事
    訴訟制度係採控訴原則，法院非經檢察官提起公訴或自訴人
    提出自訴，本無從對任何事實進行審理，從而法院受理交付
    審判之聲請時仍應遵循此訴訟法上之基本原則，並不得以檢
    察機關自居，就聲請人新提出之證據再行偵查，亦不得於偵
    查機關已蒐得之證據外另行調查之事，否則，法院勢將混淆
    中立裁判者之角色。刑事訴訟法第二百五十八條之三第三項
    雖賦予法院於交付審判之裁定前得為「必要之調查」，惟依
    制度設計，此所謂之調查，應侷限在調查告訴人所指摘不利
    被告之事證未經檢察機關詳為調查或斟酌，或不起訴處分書
    所載理由違背經驗法則、論理法則及證據法則為限，此先予
    敘明之。
貳、本件聲請人即告訴人乙○○以被告甲○○涉犯恐嚇罪嫌，向
    臺灣嘉義地方法院檢察署檢察官提出告訴，經該署檢察官於
    民國九十五年五月二十五日以九十五年度偵字第三二二三號
    為不起訴處分後，聲請人不服，聲請再議，經臺灣高等法院
    臺南分院檢察署檢察長於九十五年六月十四日，認再議為無
    理由，而以九十五年度上聲議字第四五四號處分書駁回再議
    ，聲請人於九十五年六月二十一日收受上開臺灣高等法院臺
    南分院檢察署處分書後，於九十五年六月二十七日委任陳信
    宏律師為代理人向本院聲請交付審判，程序上核無不合。
參、聲請人原告訴意旨略以：被告甲○○與告訴人乙○○原係夫
    妻關係。被告甲○○與告訴人乙○○已於八十九年五月二十
    二日協議離婚，雙方約定被告甲○○應每月給付告訴人乙○
    ○新臺幣（下同）六萬元。詎被告甲○○竟基於恐嚇之概括
    犯意，連續於：(一)九十四年四月七日下午一時許，以其門號
    0000000000號之行動電話傳遞內容為：「一、房
    貸塗銷、不得貸款（子瑩、子賢的）。二、每月三萬五千元
    生活費。三、本人回台時自由看小孩，不得藉故推辭。四、
    家中不許外人打牌及留宿。四項雙方同意永保相安，方小姐
    工作順利、感情順暢。孩子健康、本人心寬，各自生活相互
    祝福。」之簡訊予告訴人乙○○之門號000000000
    0、0000000000號行動電話，致告訴人乙○○心
    生畏懼。(二)於九十四年六月十四日下午二時許，再以同一方
    式傳送「房子是子瑩、子賢的。更是于氏祖厝所在，也是妳
    在神明前信誓旦旦，上香安神入座時，保證不會也不再讓孩
    子及菩薩搬家及遷移，如果妳又不顧後果，不計孩子安定，
    擅自委任台糖房介出售孩子安住的家，導致小孩及神明再次
    因妳任意恣行而流離沛所，我會要妳負全責。早知如此，兩
    年前妳又何必虛假做作，以孩子有個安定家辭工全心陪顧教
    導小孩？請慎思，勿引神人共怒，情斷仇起。更不要一再測
    量我的忍耐度及包容性。為自己也為小孩多行考量吧。」等
    內容之簡訊與告訴人乙○○，致其心生畏懼。(三)九十四年七
    月六日又以同一方式傳送「本人特挑子賢生日返台慶生。清
    覆吾訊。如果你堅持私見、無視吾的感受，日後有何、自己
    去承擔及感受。」等內容之簡訊與告訴人乙○○，致告訴人
    乙○○心生畏懼，因認被告涉有刑法第三百零五條之恐嚇危
    害安全罪嫌。
肆、本件聲請交付審判意旨則以：(一)被告甲○○坦承傳送上開簡
    訊，被告甲○○所使用之字眼「四項雙方同意永保相安」、
    「我會要妳負全責」、「請慎思，勿引神人共怒，情斷仇起
    。更不要一再測量我的忍耐度及包容性」，依一般社會通念
    ，顯然已足使人心生畏怖，而告訴人乙○○亦確實因此而心
    生畏懼，原檢察官未就告訴人乙○○是否因被告甲○○傳送
    簡訊而心生畏懼一點，予以調查。(二)被告甲○○傳送上述簡
    訊，乃欲脅迫告訴人乙○○不得將所有之房屋貸款，必須將
    每個月六萬元之贍養費降低為每個月三萬五千元，不得讓友
    人留宿自己所有之房子等，妨害告訴人乙○○行使權利，被
    告甲○○所為自亦構成刑法三百零四條之強制罪。(三)告訴人
    乙○○於新竹科學園區揚明光學公司工作時，被告甲○○曾
    撥打電話給該公司老闆于世元，向于世元說些誣衊言詞，導
    致告訴人乙○○離職。原檢察官未對此調查，被告甲○○此
    次又到告訴人乙○○所服務之家樂福賣場之工作地點，向櫃
    台小姐許安其陳述恐嚇言詞，顯然欲利用許安其轉告，進而
    恐嚇告訴人乙○○，原檢察官僅因證人許安其臆測之詞，遽
    認告訴人乙○○未生恐懼之心，尚屬速斷。(四)又被告甲○○
    意圖散布，而至告訴人乙○○所服務之家樂福賣場工作地點
    ，向櫃台小姐等人傳述上述足以毀損告訴人乙○○名譽之事
    ，被告甲○○亦構成刑法第三百十條第一項之誹謗罪，原檢
    察官亦視而不見等情，聲請交付審判云云。
伍、經查：
一、被告甲○○所傳送「四項雙方同意永保相安」、「我會要妳
    負全責」、「請慎思，勿引神人共怒，情斷仇起。更不要一
    再測量我的忍耐度及包容性」等簡訊，原檢察官係依據被告
    甲○○及告訴人乙○○之供述，調查雙方婚姻及財產關係糾
    紛之時空背景，認定未逾日常生活爭執之範圍，不足以使人
    心生畏佈，而非恐嚇言詞，已盡調查證據之責。就其認定是
    否逾越經驗法則，自被告甲○○所傳送上開簡訊之上下文綜
    合觀之，「一、房貸塗銷、不得貸款（子瑩、子賢的）。二
    、每月三萬五千元生活費。三、本人回台時自由看小孩，不
    得藉故推辭。四、家中不許外人打牌及留宿。四項雙方同意
    永保相安，方小姐工作順利、感情順暢。孩子健康、本人心
    寬，各自生活相互祝福。」，語氣平順，措辭亦非尖銳，尤
    其「感情順暢」、「各自生活相互祝福」等語，得見被告甲
    ○○旨在和平解決雙方糾葛，未見任何恐嚇端倪。又通觀「
    房子是子瑩、子賢的。更是于氏祖厝所在，也是妳在神明前
    信誓旦旦，上香安神入座時，保證不會也不再讓孩子及菩薩
    搬家及遷移，如果妳又不顧後果，不計孩子安定，擅自委任
    台糖房介出售孩子安住的家，導致小孩及神明再次因妳任意
    恣行而流離沛所，我會要妳負全責。早知如此，兩年前妳又
    何必虛假做作，以孩子有個安定家辭工全心陪顧教導小孩？
    請慎思，勿引神人共怒，情斷仇起。更不要一再測量我的忍
    耐度及包容性。為自己也為小孩多行考量吧。」等語，被告
    甲○○乃質疑告訴人乙○○出售房屋之舉，認此不利於雙方
    子女，請其多加思量，勿因此事導致雙方怨恨，係就出售房
    屋乙事提出不同觀點，雖其中曾表達忿怒之意，但此仍屬不
    同觀點下之爭論言詞，無一明示或暗指告訴人乙○○可能遭
    受惡害。另外，「本人特挑子賢生日返台慶生。清覆吾訊。
    如果你堅持私見、無視吾的感受，日後有何、自己去承擔及
    感受。」等語，被告甲○○係要求告訴人乙○○尊重他方感
    受，雖有告知若堅持己見日後必須自己承擔後果，但此一後
    果仍有意指感情破裂結果之可能，無從窺得盡屬惡害。是被
    告甲○○所言，依一般社會通念，乃男女婚姻破裂下爭執子
    女、財產及感情之詞，未達惡害通知之地步，原檢察官之認
    定，尚無違反經驗法則之處。
二、原檢察官雖未訊問告訴人乙○○是否因上開言詞感到畏懼，
    然而，告訴人乙○○心中是否懼怕，其調查方法本非止於訊
    問告訴人乙○○本人一端，參酌陳述之時空背景及雙方關係
    ，依常人理解程度予以判斷，並無不可。尤其，本件告訴人
    乙○○與被告甲○○係處於對立之狀況，若憑告訴人乙○○
    供述，必難獲致公平之結論。原檢察官既已調查其他較為可
    信事證，縱未訊問告訴人乙○○本人，亦難指摘其未予調查
    係屬違法。
三、告訴人乙○○雖稱被告甲○○傳送簡訊，係妨害告訴人乙○
    ○行使合法權利，亦涉刑法三百零四條強制罪嫌云云。然查
    ，被告甲○○所傳送之簡訊，依社會通念，並非將來惡害之
    言詞，已如前述，顯與刑法第三百零四條所稱之「強暴」或
    「脅迫」之構成要件不符。再者，被告甲○○所為言詞，旨
    在質疑告訴人乙○○於雙方婚姻關係結束後財產處分問題，
    通觀全文，目的以雙方子女能有一安定住處為中心，並非專
    以告訴人乙○○處分權之不行使為唯一目的，難認此舉形同
    「妨害」告訴人乙○○之權利，有使告訴人乙○○自由意志
    受到非法壓制之可能。從而，依本件告訴人乙○○所告訴之
    事實，顯與刑法強制罪構成要件不符，況且，告訴人乙○○
    提出告訴時亦未具體指出是項犯嫌，原檢察官未予說明，尚
    非置可疑之犯罪事實於不顧，難以指其違法。
四、至告訴人乙○○另稱被告甲○○曾向告訴人乙○○任職公司
    老闆于世元陳述誣衊言詞，導致告訴人乙○○離職部分，依
    告訴人所提出錄音帶譯文，被告甲○○僅稱欲拜訪于世元，
    說明告訴人乙○○所述被告甲○○對于世元曾為侮辱言詞乙
    事，未有任何施加惡害於告訴人乙○○語句，顯然與刑法上
    所稱之恐嚇有別。另就被告甲○○對告訴人乙○○任職家樂
    福賣場員工許安其所為言詞部分，依證人許安其之證述，告
    訴人乙○○並無心生畏懼之情形。而該名證人與告訴人乙○
    ○原屬同僚關係，亦無偏袒被告甲○○之可能，證詞應屬可
    採，原檢察官依其證詞而為認定，並無認事用法之違誤。告
    訴人乙○○雖又指稱此部分亦構成刑法第三百十條第一項之
    誹謗罪嫌，惟按刑法第三百十條第一項之誹謗罪係以「意圖
    散布於眾」及「指摘或傳述足以毀損他人名譽之事」為其構
    成要件，原檢察官傳訊告訴人乙○○聲請調查之證人許安其
    到庭，依其證言，被告甲○○係向特定對象之許安其為陳述
    ，又未要求轉告他人，顯難認為主觀上有散布於眾之意圖；
    內容僅止於質疑前妻即告訴人乙○○與其店長間關係及告訴
    人乙○○處分房屋當否等情，依社會觀念，常人均能認為係
    屬夫妻感情破裂下所為爭執言語，顯非臻至詆譭告訴人乙○
    ○名譽之程度。因此，告訴人乙○○所指陳犯罪事實，顯無
    該當上開罪名之可能，且告訴人乙○○於原檢察官偵查中亦
    未具體指摘是項罪名，是原檢察官未予說明，不能認為未盡
    偵查之能事。
陸、綜上所述，本件上開不起訴處分及駁回再議之理由暨所憑事
    證，經本院調閱偵查卷證，並未發現有何未盡偵查之能事及
    違背經驗法則等違法。而聲請交付審判所指摘者，除已為上
    開不起訴處分及駁回再議處分詳細論列說明理由外，本院亦
    查無其他犯罪嫌疑之情形。職是，本件聲請交付審判為無理
    由，應予駁回。
據上論結、依刑事訴訟法第二百五十八條之三第二項前段，裁定
如主文。
中    華    民    國    95    年    10    月    11    日
                  刑事第五庭審判長  法  官  林  信  旭
                                    法  官  洪  嘉  蘭
                                    法  官  張  道  周
上列正本證明與原本無異。
本件不得抗告。
中    華    民    國    95    年    10    月    11    日
                                    書記官  黃  意  雯


司法院資訊處製作；財團法人民間司法改革基金會備份。
